臺灣臺北地方法院刑事判決　　　　　　　　　　　　九十二年度訴字第一五０二號
　　公　訴　人　台灣台北地方法院檢察署檢察官
　　被　　　告　乙○○
右列被告因偽造文書等案件，經檢察官提起公訴（九十一年度偵字第一一四０六號）
，因被告就被訴事實為有罪之陳述，經合議庭裁定由受命法官獨任進行簡式審判程序
，本院判決如左：
    主  文
乙○○行使偽造私文書，足以生損害於公眾及他人，累犯，處有期徒刑陸月，換領國
民
損害於公眾及他人，累犯，處有期徒刑捌月，附表所示偽造之「甲○○」署押均沒收
；應執行有期徒刑壹年，換領國民
附表所示偽造之「甲○○」署押均沒收。
    事  實
一、乙○○前因犯竊盜罪，經臺灣士林地方法院判處有期徒刑一年二月，上訴後經臺
    灣高等法院駁回上訴確定，於民國九十年二月二十四日執行完畢，竟仍不知悔改
    ，於九十一年初，在臺北縣三重市○○○路附近拾得黃健晃所有之國民
    張，復基於為自己不法之所有侵占入己，並於同年二月一日，至臺北縣三重市○
    ○路八號三重第一戶政事務所，在換領國民
    晃之簽名署押一枚，並貼上自己之一吋相片，偽造虛偽之黃健晃換領國民
    申請書，連同上開侵占之黃健晃
    務員行使，使該戶政事務所公務員核發貼有乙○○相片之黃健晃虛偽
    鄭裕領得
    一枚，又交予同一戶政事務所公務員行使之，足以生損害於黃健晃及戶政機關對
    於身分管理之正確性（該犯罪所得即貼有乙○○相片之黃健晃
    。嗣於九十一年八月二十九日此罪未被發覺前，乙○○於偵查中向檢察官自首上
    開犯行，並表明願受裁判之意，始知上情。
二、乙○○於九十一年二月八日因涉嫌違反毒品危害防制條例罪嫌（涉嫌違反毒品危
    害防制條例部分另行偵處），而於同日晚間十時二十分許經警逮捕，詎乙○○為
    逃避刑責，竟基於偽造署押及偽造私文書之概括犯意，先於同日晚間十時三十分
    許經警帶回臺北市政府警察局松山分局民有派出所接受詢問後，冒用其表哥施武
    接續偽造甲○○之簽名署押，按其指紋於前開文書及指紋卡片上表示係甲○○之
    指印署押，並將所偽造如附表編號一、三之私文書交付予警察機關表示係由施武
    於與上述相同之概括犯意，又接續在附表編號十、十一之偵訊筆錄上偽造甲○○
    之簽名署押，均足生損害於甲○○及司法機關偵查之正確性。嗣經臺灣臺北地方
    法院檢察署檢察官發覺有異，將乙○○之指紋送請內政部警政署刑事警察局比對
    結果，發現與乙○○指紋卡留存之指紋相符，始知上情。
三、案經臺灣臺北地方法院檢察署檢察官自動檢舉及台北市政府警察局松山分局報請
    臺灣臺北地方法院檢察署檢察官偵查起訴。
    理  由
一、右揭犯罪事實，業據被告乙○○迭於偵查及本院審理時坦認不諱，核與被害人甲
    ○○證述被害情節（見九十一年度偵字第一三二六四號卷第三頁、九十一年度偵
    字第一一四Ｏ六號卷第十七至十八頁）、證人即警員傅榮光證述被告冒名應訊（
    見九十一年度偵字第一一四Ｏ六號卷第十八頁）之情節相符，並有臺北縣三重第
    一戶政事務所九十一年九月十七日函覆之換領國民
    逮捕通知書、告知書、警訊筆錄、口卡片影本、涉嫌毒品危害防制條例毒品初步
    鑑驗報告書、查扣藥品一覽表、指紋卡、偵查筆錄等附卷可參，被告出於任意性
    之自白與事實相符應堪採信，本件事證明確，被告犯行堪以認定。
二、被告明知所拾得之
    偽造不實之換領國民
    法第三百三十七條之侵占遺失物罪、第二百十六條、第二百十條之行使偽造私文
    書罪，其偽造署押係偽造私文書之部分行為，偽造後復持以行使，偽造私文書之
    低度行為為行使偽造私文書之高度行為所吸收，均不另論罪，其所犯侵占遺失物
    與行使偽造私文書罪間，有方法結果之牽連關係，應從一重之行使偽造私文書罪
    論處；又按在附表編號一、三之通知書、告知書上簽名，乃用以表示收受、同意
    該通知、告知之意思，有收據、受領司法警察之告知、表示同意之性質，自屬私
    文書，其進而持交於司法警察，已本於該文書之內容而有所主張，而行使該偽造
    私文書，另刑法第二百十七條所稱之「偽造署押」，係指行為人冒用本人名義在
    文件上簽名或為民法第三條第三項所稱指印之類似簽名之行為者而言，故核被告
    此部份所為，係犯刑法第二百十六條、第二百十條之行使偽造私文書罪及第二百
    十七條之偽造署押罪；被告於附表編號一至九冒名應訊所為之偽造署押及行使偽
    造私文書行為，及附表編號十至十一偵訊後所為之偽造署押，均係欲達同一逃避
    刑責目的之接續動作，在時間及空間上均具有密切之關連性，且係侵害同一法益
    ，分別均為接續犯；又其於附表編號一、三之偽造署押係偽造私文書之部分行為
    ，偽造後復持以行使，偽造私文書之低度行為為行使之高度行為所吸收，均不另
    論罪；附表所示被告分別於警局及偵查中先後偽造署押犯行，時間緊接，觸犯構
    成要件相同之罪名，應依連續犯規定以一罪論並加重其刑；其所犯連續偽造署押
    罪及行使偽造私文書罪間，有方法結果之牽連關係，應從一重之行使偽造私文書
    罪論處。又被告於犯罪事實一所犯之行使偽造私文書罪，與犯罪事實二所犯之行
    使偽造私文書罪間，兩者所偽造及行使之私文書不同，犯罪目的亦有異，犯意各
    別、行為互殊，應分論併罰。又被告前因犯竊盜罪，經判處有期徒刑一年二月，
    於九十年二月二十四日執行完畢，有臺灣高等法院被告全國前案紀錄表可參，其
    於有期徒刑執行完畢後未滿五年再犯本件有期徒刑以上之罪，為累犯，應依刑法
    第四十七條規定加重其刑。又犯罪事實一之犯行尚未被發覺前，被告於偵查中向
    檢察官自首並接受偵訊，有台灣台北地方法院檢察署九十一年度偵字第一一四Ｏ
    六號卷九十一年八月二十九日偵訊筆錄可按，並經本院調閱被告前所涉本院九十
    一年度訴字第八Ｏ五號卷證確認無誤，其對未發覺之罪自首而接受裁判，應依刑
    法第六十二條規定減輕其刑，此部份犯行並依刑法第七十一條第一項規定先加後
    減之。爰審酌被告侵占他人
    被害人損害甚鉅、且冒名應訊影響司法機關辦案之正確性、惟犯後坦認犯行深表
    悔誤等一切情狀，量處如主文所示之刑，並定其應執行刑，以示懲儆。末查，換
    領國民
    ，不問屬於犯人與否，均應依刑法第二百十九條規定沒收之，至被告所冒名申請
    之
    年度偵字第一一Ｏ四六號卷第三十九頁背面），爰不另為沒收之諭知。又公訴人
    於犯罪事實一之犯行漏引刑法第三百三十七條之條文，然於犯罪事實欄已敘明，
    應認業經起訴，本院自應審理；又公訴人雖認被告於犯罪事實二之犯行僅構成偽
    造署押罪，然附表編號一、三之犯行另構成行使偽造私文書罪已如前述，與檢察
    官起訴之部分有實質上一罪之關係，而為起訴效力所及，本院自應一併予以審理
    ，附此敘明。
據上論斷，應依刑事訴訟法第二百九十九條第一項前段、第二百七十三條之一第一項
，刑法第二百十六條、第二百十條、第二百十七條、第三百三十七條、第五十一條第
五款、第九款、第十款、第四十七條、第五十五條、第六十二條、第二百十九條，罰
金罰鍰提高標準條例第一條前段，判決如主文。
本案經檢察官葉雅婷到庭執行職務
中　　　華　　　民　　　國　　九十三　　年　　　三　　　月　　二十九　　日
                                      臺灣臺北地方法院刑事第三庭
                                          法  官 蔡如琪
右正本證明與原本無異。
如不服本判決，應於判決送達後十日內，向本院提出上訴狀。
                                          書記官 黃鈴容
中　　　華　　　民　　　國　　九十三　　年　　　三　　　月　　二十九　　日
附錄法條：
中華民國刑法第二百一十六條
 (行使偽造變造或登載不實之文書罪)
行使第二百十條至第二百十五條之文書者，依偽造、變造文書或登載不實
事項或使登載不實事項之規定處斷。
中華民國刑法第二百一十條
 (偽造變造私文書罪)
偽造、變造私文書，足以生損害於公眾或他人者，處五年以下有期徒刑。
中華民國刑法第二百一十七條
 (偽造盜用印章印文或署押罪)
偽造印章、印文或署押，足以生損害於公眾或他人者，處三年以下有期徒
刑。
盜用印章、印文或署押，足以生損害於公眾或他人者，亦同。
中華民國刑法第三百三十七條
 (侵占遺失物罪)
意圖為自己或第三人不法之所有，而侵占遺失物、漂流物或其他離本人所
持有之物者，處五百元以下罰金。
附表
┌──┬─────────────┬─────────┬────────┐
│編號│ 文      件      名     稱│ 欄             位│ 偽 造 之 署 押 │
│    │                          │                  │                │
├──┼─────────────┼─────────┼────────┤
│一  │九十一年二月八日逮捕通知書│收受人簽章欄。    │甲○○簽名及指印│
│    │（存根）。                │                  │各一枚。        │
├──┼─────────────┼─────────┼────────┤
│二  │九十一年二月八日第一次警訊│受訊問人欄及內文中│甲○○簽名及指印│
│    │筆錄。                    │。                │各一枚。        │
├──┼─────────────┼─────────┼────────┤
│三  │九十一年二月九日（權利）告│姓名欄。          │甲○○簽名及指印│
│    │知書。                    │                  │各一枚。        │
├──┼─────────────┼─────────┼────────┤
│四  │九十一年二月九日逮捕通知書│空白處。          │甲○○簽名及指印│
│    │（通知親友）。            │                  │各一枚。        │
│    │                          │                  │                │
├──┼─────────────┼─────────┼────────┤
│五  │甲○○口卡片影本          │空白欄。          │甲○○簽名及指印│
│    │                          │                  │各一枚。        │
├──┼─────────────┼─────────┼────────┤
│六  │九十一年二月九日第二次警訊│受訊問人欄及內文中│甲○○簽名二枚、│
│    │筆錄。                    │。                │指印四枚。      │
├──┼─────────────┼─────────┼────────┤
│七  │臺北市政府警察局松山分局查│涉嫌人簽章捺印欄。│甲○○簽名及指印│
│    │獲涉嫌毒品危害防制條例毒品│                  │各一枚。        │
│    │初步鑑驗報告書。          │                  │                │
├──┼─────────────┼─────────┼────────┤
│八  │臺北市政府警察局松山分局民│持有人欄。        │甲○○簽名及指印│
│    │有派出所查扣藥品一覽表。  │                  │各一枚。        │
├──┼─────────────┼─────────┼────────┤
│九  │流水編號00000000號指紋卡。│指紋欄。          │甲○○指紋共二十│
│    │                          │                  │枚。            │
├──┼─────────────┼─────────┼────────┤
│十  │九十一年二月九日十九時三十│受訊問人欄。      │甲○○簽名一枚。│
│    │分偵查筆錄。              │                  │                │
├──┼─────────────┼─────────┼────────┤
│十一│九十一年二月九日十九時四十│撤回告訴欄及受訊問│甲○○簽名共二枚│
│    │分偵查筆錄。              │人欄。            │。              │
│    │                          │                  │                │
└──┴─────────────┴─────────┴────────┘
